臺灣新竹地方法院刑事判決　　　　　　　 95年度易字第647號
公　訴　人　臺灣新竹地方法院檢察署檢察官
被　　　告　丁○○
上列被告因竊盜案件，經檢察官提起公訴（95年度偵字第3011號
），本院判決如下：
    主  文
丁○○犯結夥竊盜罪，累犯，處有期徒刑柒月；減為有期徒刑參
月又拾伍日，如易科罰金，以銀元參佰元即新台幣玖佰元折算壹
日；雞籠貳個、鑰匙壹把及鎖頭壹個均沒收。
    事  實
一、丁○○係新竹市東區千甲里里民，平時因無固定職業，偶爾
    前往砂石料場撿拾廢鐵打工，因而認識料場工人甲○○、丙○○（甲○○、丙○○2 人因與被害人達成和解，均另經檢
    察官以同案號為職權不起訴處分，另丙○○於本院審理中已
    歿），緣丁○○得知鄰人乙○○位於新竹市○○路436 巷6
    號之雞舍內有飼養雞群，思欲趁乙○○不在之時前往偷雞，
    竟先於不詳時地以自備之鎖頭1 個更換原雞舍大門之鎖頭後
    ，再於民國95年5 月18日向甲○○、丙○○佯稱：伊某位朋
    友之上開雞舍位於水源保護區，如不拆遷將會遭到政府罰款
    ，伊等可前往將雞捉走等語，而提議共同前往抓雞，甲○○
    、丙○○明知該雞舍應係他人所有，丁○○所言應非實在，
    然因仍欲貪圖小利，乃與丁○○共同基於意圖為自己不法所
    有之犯意聯絡，於95年5 月18日16時10分許，由甲○○駕駛
    車牌號碼2325-NT 號自用小客車搭載丁○○、丙○○，攜帶
    由甲○○提供之雞籠2 個，結夥3 人一同前往乙○○上開雞
    舍，由丁○○以自備之鑰匙1 支打開雞舍大門鎖頭後，其等
    3 人即徒手竊取乙○○所有之土雞共計11隻，得手後或將雞
    隻置放於上開雞籠內，或以塑膠繩索綑綁置放於地上，適為
    早先發現雞舍大門鎖頭遭到更換而埋伏現場之乙○○全程目
    睹，立刻報警到場查獲，並當場扣得雞隻11隻，鎖頭1 個、
    鑰匙1 支、雞籠2 個。
二、案經乙○○訴由新竹縣警察局第二分局報請臺灣新竹地方法
    院檢察署檢察官偵查後起訴。
    理  由
一、按「被告以外之人於審判外之陳述，雖不符前四條之規定，
    而經當事人於審判程序同意作為證據，法院審酌該言詞陳述
    或書面陳述作成時之情況，認為適當者，亦得為證據。當事
    人、代理人或辯護人於法院調查證據時，知有第159 條第1
    項不得為證據之情形，而未於言詞辯論終結前聲明異議者，
    視為有前項之同意。」刑事訴訟法第159 條之5 定有明文。
    本件下列證人於審判外之陳述，雖均屬傳聞證據，然因被告
    丁○○對於上開證據之證據能力均不爭執，本院認其作成情
    況亦無不適當之處，依上開規定，自有證據能力。
二、訊據被告均矢口否認上開犯行，辯稱：伊受一位孟先生委託
    去餵雞，孟先生則是受乙○○祖父委託的，伊當天是要去餵
    雞，不是偷雞，甲○○、丙○○係自己跟過去的等語，經查
    ：
  (一)上開犯罪事實，業據證人即共同被告甲○○於本院結證坦承
    ：「被告告訴我們，他朋友在水利地養雞，因為水利地不能
    養雞，拜託被告要把雞處理掉，就是要去把雞抓走。」、「
    95年5 月18日我就開車載被告和丙○○過去」、「我們到之
    後，被告有雞舍的鑰匙，他把雞舍的門打開，我們就進去抓
    雞。抓了沒多久，地主乙○○就過來了」、「地主來了，被
    告就叫我走，他沒有和地主爭執他有權抓雞，也沒有再說他
    朋友委託他處理雞，在員警來之前，被告甚麼話都沒有說」
    、「我抓到的雞已經放在雞籠裡，丙○○抓到的也綁好放在
    地上」、「（被告說有雞可以抓，你們不會覺得怎麼這麼好
    ？且去到現場也可以判斷是否係水利地，該雞寮餵養情形又
    很正常，難道不感到可疑？）坦白講我去的時候，有感到懷
    疑」等語，證人即共同被告丙○○於警詢坦承證述：「是丁○○提議偷雞，沒有特別分工，各自抓各自的雞，沒有人把
    風，就是各自抓到的雞就屬於個人所有」等語（偵查卷頁15
    ），證人即被害人乙○○於警詢、偵查中證稱：「竊嫌先將
    我雞場大門的鎖換掉」、「我看到嫌犯下車以後，被告立即
    從口袋裡拿出鑰匙來打開雞場門大鎖，我當場就認出是在我
    雞場旁種竹筍的老伯，他打開大鎖後，共同被告丙○○及甲○○就進入捉雞，我就立即通知警方到場」（偵查卷頁22）
    、「我餵雞好幾個月期間有把雞寮鎖起來，後來1 個月左右
    我進去，我就開始在附近埋伏」（偵查卷頁69）等語明確，
    且有當場查獲之雞隻11隻、雞籠2 個、鎖頭1 個、鑰匙1 支
    扣案可稽，另共同被告甲○○、丙○○案發後自知理虧犯錯
    ，於偵查中即與被害人乙○○達成民事和解，因此獲檢察官
    職權不起訴處分等情，亦有和解書2 份及臺灣新竹地方法院
    檢察署檢察官不起訴處分書1 份在卷可稽。
  (二)被告雖辯稱伊當日係受「孟先生」之託前往餵雞等語，然查
    ：乙○○係上開雞舍主人，平日均自己餵養管理，本件即係
    發現大門鎖頭遭換、雞隻數量有異之情況，方才埋伏現場，
    並未委託被告丁○○餵食雞隻等情，業據乙○○於警詢、偵
    查中指述明確，又被告確實係帶甲○○、丙○○前往「抓雞
    」，而非「餵雞」，被告等3 人前往該雞舍時，該雞舍看起
    來係有人正常管理餵食等情，亦迭據甲○○於本院證述屬實
    ，可見被告所辯前往「餵雞」，乃與事實不符；再者，被告
    就委託其餵雞之人，初於警詢中僅稱：「名字和綽號我都不
    知道」（偵查卷頁12），嗣於偵查中方稱係「孟先生」（偵
    查卷頁52、69），於本院準備程序中先係稱：「調查局黃先
    生有來調查過，那塊地不是乙○○的，雞也不是他養的，雞
    是一個孟先生養的，孟先生是從事開怪手的工作，他要去台
    北工作，他跑過來請我幫他餵雞。」（審理卷頁35），嗣於
    審判程序中復改稱：「乙○○是晚輩年輕人，他阿公死掉了
    ，我是之前和他阿公講好，要去幫他們餵雞」等語，經本院
    以先前所述之「孟先生」質疑追問後，復改稱：「雞是孟先
    生的雞，是乙○○的阿公讓他養的，孟先生因為要北上工作
    ，把鑰匙交給我託我去養雞」等語（審理卷頁64），然經本
    院詢問該「孟先生」姓名、年籍或聯絡方法為何時，卻又無
    法回答（審理卷頁65），均有被告各該筆錄在卷可稽，其不
    僅前後所述矛盾不一，且衡諸常情，倘吾人欲將雞隻託人餵
    養，委、受託人雙方間必定有相當之熟識及交情，焉有連委
    託人之基本姓名年籍或聯絡方法均無法陳述之理，顯見被告
    上開所辯與常情不符，純屬臨訟卸責之詞，顯不可採；相較
    之下，被害人乙○○純粹係系爭偷雞事件之被害人，且被告
    自承與被害人並無恩怨仇隙，另共犯甲○○、丙○○事發後
    均已坦承犯行，與被害人達成民事和解而獲致不起訴處分後
    ，與被告並無任何利害關係，自亦無誣陷被告之必要，故其
    等之上開證言較為可信。則被告夥同甲○○、丙○○3 人共
    同竊雞之犯行，事證明確，堪予認定，應依法論科。
三、論罪科刑：
  (一)核被告上開所為，係犯刑法第321 條第1 項第4 款結夥3 人
    以上犯竊盜罪。被告與甲○○、丙○○就上開犯行，有犯意
    聯絡及行為分擔，為共同正犯（被告行為後，95年7 月1 日
    修正施行之刑法第28條將舊法之「實施」修正為「實行」，
    因「實施」一語，涵蓋陰謀、預備、著手及實行之概念在內
    ，其範圍較廣，「實行」則著重於直接從事構成犯罪事實之
    行為，其範圍較狹，二者之意義及範圍固有不同，但本案被
    告係屬共同實行犯罪，故不論依舊法或新法之第28條規定，
    均應論以共同正犯，對被告並無有利或不利之影響，自無比
    較新舊法之必要，應依一般法律適用原則，逕依新法第28條
    規定論以共同正犯）。又被告前於94年間因違反家庭暴力防
    治法案件，經本院以93年度易字第359 號判處應執行有期徒
    刑7 月確定，於94年3 月16日易科罰金執行完畢，有臺灣高
    等法院被告前案紀錄表在卷可稽，其於上開徒刑執行完畢後
    5 年內，故意再犯本件有期徒刑以上之罪，為累犯，應依刑
    法第47條第1 項規定加重其刑（被告行為後，95年7 月1 日
    修正施行之刑法第47條第1 項增列後行為須「故意」犯罪方
    構成累犯，本件被告係故意犯加重竊盜罪，已如前述，則不
    論依修正前刑法第47條，或修正後刑法第47條第1 項之規定
    ，均構成累犯，自不生新舊法比較之問題，應依一般法律適
    用原則，適用裁判時法）。
  (二)爰審酌被告正值壯年，不知以己力賺取財物，竟夥同他人恣
    意竊取他人雞隻，造成被害人之財物損害，且案發後迄本院
    審理中均否認犯罪，亦未賠償被害人相關損失，顯無改過之
    心，本不宜寬恕，然念其所竊他人財物價值尚非鉅大，及依
    警詢所載其教育程度為國小畢業，家庭經濟勉強維持等一切
    情狀，量處如主文所示之刑。又被告犯罪時間在96年4 月24
    日以前，且宣告刑未逾有期徒刑1 年6 月，合於96年7 月16
    日施行之中華民國九十六年罪犯減刑條例規定之減刑條件，
    爰依同條例第2 條第1 項第3 款規定減其刑期二分之一如主
    文所示，並定其易科罰金之折算標準（被告行為時刑法第41
    條第1 項前段規定：「犯最重本刑為5 年以下有期徒刑以下
    之刑之罪，而受6 個月以下有期徒刑或拘役之宣告，因身體
    、教育、職業、家庭之關係或其他正當事由，執行顯有困難
    者，得以1 元以上3 元以下折算1 日，易科罰金。」，而當
    時之易科罰金折算標準，依廢止前罰金罰鍰提高標準條例第
    2 條前段規定，就其原定數額提高為100 倍折算1 日，則被
    告行為時之易科罰金折算標準，應以銀元300 元折算1 日，
    經折算為新臺幣後，應係以新臺幣900 元折算為1 日。另被
    告行為後，95年7 月1 日修正施行之刑法第41條第1 項前段
    則規定：「犯最重本刑為5 年以下有期徒刑以下之刑之罪，
    而受6 個月以下有期徒刑或拘役之宣告者，得以新臺幣1 千
    元、2 千元或3 千元折算1 日，易科罰金。」，比較修正前
    、後之易科罰金折算標準，以被告行為時即修正前之規定，
    較有利於被告）。另扣案之鑰匙1 支及鎖頭1 個，係被告所
    有，均經被告、被害人乙○○於警詢中陳明無訛，且依上開
    說明乃屬被告持以犯罪所用之物，應依刑法第38條第1 項第
    2 款規定宣告沒收；另雞籠2 個係甲○○所有，雖經甲○○
    於本院陳明在卷，然其亦係甲○○與被告共同犯上開竊盜案
    件所用之物，本於共同正犯責任共通之原理，亦應依上開規
    定於被告主文項下宣告沒收。
  (三)又被告前於本院審理中因傳拘未到，經本院於96年1 月14日
    以96年新院雲刑勇緝字第2 號發布通緝，嗣於96年2 月28日
    即遭警緝獲，此有本院上開通緝書、被告96年2 月28日緝獲
    筆錄在卷可查，則被告係於上開減刑條例施行前經通緝，亦
    係施行前遭緝獲，自亦不適用上開減刑條例第5 條排除減刑
    之規定（最高法院81年度台非字第12號裁判意旨參照），併
    此敘明。
據上論斷，依刑事訴訟法第299 條第1 項前段，刑法第2 條第1
項、第28條、第321 條第1 項第4 款、第47條第1 項、第38條第
1 項第2 款，修正前刑法第41條第1 項前段，廢止前罰金罰鍰提
高標準條例第2 條，現行法規所定貨幣單位折算新臺幣條例第2
條，中華民國九十六年罪犯減刑條例第2 條第1 項第3 款、第7
條、第9 條，判決如主文。
本案經檢察官張凱絜到庭執行職務。
中　　華　　民　　國　　96　　年　　11　　月　　14　　日
                    刑事第二庭  審判長法 官
                                     法  官
                                     法  官
以上正本證明與原本無異。
如不服本判決應於收受本判決後10日內向本院提出上訴書狀，上
訴書狀應敘述具體理由。上訴書狀未敘述上訴理由者，應於上訴
期間屆滿後20日內補提理由書狀於本院 (均須按他造當事人之人
數附繕本)「 切勿逕送上級法院」。
中　　華　　民　　國　　96　　年　　11　　月　　14　　日
                                     書記官  沈藝珠
附錄本案論罪科刑法條全文：
中華民國刑法第321條
（加重竊盜罪）犯竊盜罪而有左列情形之一者，處6 月以上、5
年以下有期徒刑：
一  於夜間侵入住宅或有人居住之建築物、船艦或隱匿其內而犯
    之者。
二  毀越門扇、牆垣或其他安全設備而犯之者。
三  攜帶兇器而犯之者。
四  結夥三人以上而犯之者。
五  乘火災、水災或其他災害之際而犯之者。
六  在車站或埠頭而犯之者。
前項之未遂犯罰之。
